【裁判字號】    94,訴,2797
【裁判日期】    950914
【裁判案由】    有關土地事務
【裁判全文】
臺北高等行政法院判決
                                     94年度訴字第02797號
                              .
原      告  甲○○
訴訟代理人  丙○○
被      告  臺北縣政府
代  表  人  乙○○縣長）住同.
訴訟代理人  丁○○
上列當事人間因有關土地事務事件，原告不服內政部中華民國94
年7月5日案號：0000000000訴願決定，提起行政訴訟。本院判決
如下：
    主  文
原告之訴駁回。
訴訟費用由原告負擔。
    事  實
一、事實概要：
    緣原告於93年9 月14日向被告機關申請將其所有坐落台北縣
    平溪鄉○○段平溪子小段45、47、50-3、50-5地號土地由森
    林區「礦業用地」更正編定為同區「建築用地」，經被告機
    關以93年9 月30日北府地用字第0930643683號函詢經濟部礦
    務局：「…依申請人檢附貴局93年8月11日礦局行二字第093
    00185680號函內謂『案址土地位於原台陽煤礦公司『石底三
    坑』煤礦坑口附近』，惟旨揭土地是否位於礦區內及其核准
    、註銷供礦業使用期日惠請貴局查復之。…」，經經濟部礦
    務局以93年10月5日礦局行二字第09300239730號函復被告機
    關：「…二、關於甲○○女士申請查告旨揭事項，業經本局
    於93年8月11日以礦局行二字第09300185680號函及93年9月2
    日以礦局行二字第09300197850 號函查復，請逕行參酌辦理
    。三、本案4 筆土地位於前台陽股份有限公司原領台濟採字
    第142號煤礦區內，前領礦區自民國40年9月25日核准至76年
    12月4 日註銷。」，被告機關乃以93年10月11日北府地用字
    第0930684953號函駁回原告申請，原告復以93年9 月26日陳
    情書向內政部請求將上開4 筆土地更正編定為建築用地，經
    內政部以93年11月4 日內授中辦地字第0930015233號函轉被
    告機關辦理，被告機關以93年11月19日北府地用字第093075
    5941號函復原告：「…二、依製定非都市土地使用分區圖及
    編定各種使用地作業須知第9 點、非都市土地各種使用地之
    編定原則（一）略以『依核定計畫編定各種使用地…經各該
    目的事業主管機關依法核定用途者，分別依其核定用途編定
    之』及第22點規定：『經編定使用土地，如土地所有權人檢
    具確於公告編定前或公告編定期間已變更使用之合法證明文
    件，依照九（二）編定原則表及說明辦理更正編定。』，旨
    揭4 筆土地經經濟部礦務局函示『位於前台陽股份有限公司
    原領台濟採字第142號煤礦區內，前領礦區自民國40年9月25
    日核准至76年12月4 日註銷』，本案土地於70年本縣土地全
    面公告編定時確位於礦區內作為礦業使用，且均無已依法核
    准變更使用情事，故本府依經濟部礦務局核准之礦區範圍將
    旨揭土地編定為『礦業用地』並無不當，無從辦理更正編定
    。三、又該等土地所位礦區已於76年（本縣土地民國70年公
    告編定後）註銷，目前已無礦業使用，所陳作為建築用地乙
    節，請台端依非都市土地使用管制規則第28條、第30條，第
    37條規定檢附相關證明文件向本府申辦。」，嗣原告改循變
    更編定程序提出申請，經被告機關以94年1月6日北府地用字
    第0940004752號函通知原告：「…台端申請坐落本縣平溪鄉
    ○○段平溪子小段45、47、50-5等3 筆土地，面積0.0592公
    頃，由森林區礦業用地變更編定為同區丙種建築用地乙案…
    二、查本案土地之事業計畫既經廢止，且已依核定計畫完成
    使用，符合『非都市土地使用管制規則』第37條第2項第1款
    ：『已依核定計畫完成使用者，除依法提出申請變更編定外
    ，應維持其使用地類別。』規定。則本案土地，請依同法第
    30條、28條規定，檢附興辦事業計畫核准文件、位置圖等相
    關文件各6 份，再向本府（地政局）申請變更編定，茲檢還
    非都市土地變更編定申請書4 份。」原告不服，提起訴願遭
    決定駁回，遂提起本件行政訴訟。
二、兩造聲明：
    (一)原告聲明求為判決：1.訴願決定、原處分均撤銷；並請求
                          判命被告機關應作成將系爭45、47
                          、50－5等3筆土地由一般礦業用地
                          更正編定為一般建築用地（即丙種
                          建築用地）之行政處分。
                        2.訴訟費用由被告負擔。
    (二)被告聲明求為判決：1.駁回原告之訴。
                        2.訴訟費用由原告負擔。
三、兩造之爭點：原告申請系爭3 筆土地由森林區礦業用地變更
    編定為同區丙種建築用地，經被告機關函復請依非都市土地
    使用管理規則第30條、28條規定，檢附興辦事業計畫核准文
    件、位置圖等相關文件各6份，再向被告申請，是否適法？
    (一)原告主張之理由：
      1.原告所有坐落台北縣平溪鄉○○段平溪子小段45、47、
        50-5地號等3筆土地面積共計0.0592公頃，係於36 年土
        地總登記時自始地目即列為「建」之建築用地（附件2
        ），並有原始建物登記之建物謄本為憑（附件3 ），嗣
        該等土地經經濟部礦物局列入台陽煤礦公司「石底三坑
        」煤礦用地（附件4 ），並由該部核定煤礦權存在自40
        年9月25日至76年12月4日止（附件5 ）。嗣系爭土地於
        70年由被告以北府地用字第32118 號編定用地時列為「
        礦業用地」（附件2）。
      2.今既經用地主管機關函稱系爭土地不再作礦業用地使用
        ，被告理應更正土地編定，恢復為原來建築用地。惟被
        告罔顧人民權益，僅依據65年3 月30日訂定之「非都市
        土地使用管制規則」第28、30、37條規定，否准原告申
        請恢復為原來之建築用地，基於法令不溯及既往原則，
        被告引用法令依據過於牽強，請判決如訴之聲明。
    (二)被告主張之理由：
      1.依製定非都市土地使用分區圖及編定各種使用地作業須
        知第9點、非都市土地各種使用地之編定原則（1）略以
        「依核定計畫編定各種使用地... 經各該目的事業主管
        機關依法核定用途者，分別依其核定用途編定之」及第
        22點規定：「經編定使用土地，如土地所有權人檢具確
        於公告編定前或公告編定期間已變更使用之合法證明文
        件，依照九（2 ）編定原則表及說明辦理更正編定。」
        ，台北縣平溪鄉○○段平溪子小段45、47、50-3、-5地
        號等4筆土地經濟部礦務局表示（詳案卷5）「位於前台
        陽股份有限公司原領台濟採字第142號煤礦區內，前領
        礦區自民國40年9月25日核准至76年12月4日註銷」，本
        案土地於70年台北縣土地全面公告編定時確位於礦區內
        作為礦業使用，且均無已依法核准變更使用情事，故被
        告機關依經濟部礦務局核准之礦區範圍將旨揭土地編定
        為「礦業用地」並無不當。
      2.按本案礦業用地土地之興辦事業計畫既經礦務局廢止，
        且已依核定計畫完成使用，符合「非都市土地使用管制
        規則」第37條第2項第1款「已依核定計畫完成使用者，
        除依法提出申請變更編定外，應維持其使用地類別。」
        規定，則本案請原告依同法第30條、28條規定（詳案卷
        6 ），檢附興辦事業計畫核准文件等相關文件，再向被
        告機關申請變更編定，應無不當。
      3.綜上所述，本件訴訟為無理由，請駁回原告之訴。
    理  由
一、本件被告代表人原為林錫耀，訴訟中變更為乙○○，業據被
    告新任代表人提出承受訴訟狀聲明承受訴訟，核無不合，應
    予准許。
二、按非都市土地使用管制規則第4條規定：「非都市土地之使
    用，除國家公園區內土地，由國家公園主管機關依法管制外
    ，按其編定使用地之類別，依本規則規定管制之。」第28條
    第1項規定：「申請使用地變更編定，應檢附下列文件，向
    土地所在地直轄市或縣（市）政府申請核准，並依規定繳納
    規費：1、非都市土地變更編定申請書如附表四。2、興辦事
    業計畫核准文件。3、申請變更編定同意書。4、土地登記（
    簿）謄本及地籍圖謄本。5、土地使用計畫配置圖及位置圖
    。6、其他有關文件。」同法第30條第1項規定：「辦理非都
    市土地變更編定時，申請人應擬具興辦事業計畫。」第37條
    第1項第1款規定：「已依目的事業主管機關核定計畫編定或
    變更編定之各種使用地，於該事業計畫廢止者，各該目的事
    業主管機關應通知當地直轄市或縣（市）政府。直轄市或縣
    （市）政府於接到前項通知後，應即依下列規定辦理，並通
    知土地所有權人：1、已依核定計畫完成使用者，除依法提
    出申請變更編定外，應維持其使用地類別。」次按製定非都
    市土地使用分區圖及編定各種使用地作業須知第9點、非都
    市土地各種使用地之編定原則（1）略以：「依核定計畫編
    定各種使用地... 經各該目的事業主管機關依法核定用途者
    ，分別依其核定用途編定之」及第22點規定：「經編定使用
    土地，如土地所有權人檢具確於公告編定前或公告編定期間
    已變更使用之合法證明文件，依照九（2）編定原則表及說
    明辦理更正編定。」
三、查原告於93年9 月14日向被告機關申請將其所有系爭土地由
    森林區「礦業用地」更正編定為同區「建築用地」，經被告
    機關以93年11月19日北府地用字第093075 5941 號函復原告
    略以「…本案土地於70年本縣土地全面公告編定時確位於礦
    區內作為礦業使用，且均無已依法核准變更使用情事，故本
    府依經濟部礦務局核准之礦區範圍將旨揭土地編定為『礦業
    用地』並無不當，無從辦理更正編定。…」，嗣原告改循變
    更編定程序提出申請，經被告機關以94年1 月6 日北府地用
    字第0940004752號函通知原告略以：「…台端申請坐落本縣
    平溪鄉○○段平溪子小段45、47、50-5等3 筆土地，面積
    0.0592公頃，由森林區礦業用地變更編定為同區丙種建築用
    地乙案…二、查本案土地之事業計畫既經廢止，且已依核定
    計畫完成使用，符合『非都市土地使用管制規則』第37條第
    2 項第1 款：『已依核定計畫完成使用者，除依法提出申請
    變更編定外，應維持其使用地類別。』規定。本案土地，請
    依同法第30條、28條規定，檢附興辦事業計畫核准文件、位
    置圖等相關文件各6 份，再向本府（地政局）申請變更編定
    ，茲檢還非都市土地變更編定申請書4 份。」原告不服，提
    起訴願遭決定駁回，循序起訴意旨略以：原告所有系爭台北
    縣平溪鄉○○段平溪子小段45、47、50-5地號等3 筆土地面
    積共計0.0592公頃，係於36年土地總登記時自始地目即列為
    「建」之建築用地，並有建物存在，嗣該等土地經經濟部礦
    物局列入台陽煤礦公司「石底三坑」煤礦用地，並由該部核
    定煤礦權存在自40年9 月25日至76年12月4 日止，嗣系爭土
    地於70年由被告編定用地時列為「礦業用地」；茲既經用地
    主管機關函稱系爭土地不再作礦業用地使用，被告理應更正
    土地編定，恢復為原來建築用地，請判決如訴之聲明云云。
四、查系爭台北縣平溪鄉○○段平溪子小段45、47、50-5地號等
     3筆土地係位於前台陽股份有限公司原領台濟採字第142 號
    煤礦區內，前領礦區自民國40年9 月25日核准至76年12月4
    日註銷，且系爭土地於70年台北縣土地全面公告編定時，因
    位於礦區內作為礦業使用，經編定為「礦業用地」之情，為
    原告所不爭，並有經濟部礦務局93年9 月2 日礦局行2 字第
    09300197850 號函及土地登記謄本附訴願卷內可稽；是被告
    機關於70年台北縣土地全面公告編定時，以系爭土地位於礦
    區內作為礦業使用，乃編定為「礦業用地」，且無已依法核
    准變更使用情事，依經濟部礦務局核准之礦區範圍將系爭土
    地編定為「礦業用地」並無不合；又系爭礦業用地土地之興
    辦事業計畫，既經礦務局廢止，且已依核定計畫完成使用，
    符合上揭「非都市土地使用管制規則」第37條第2 項第1款
    「已依核定計畫完成使用者，除依法提出申請變更編定外，
    應維持其使用地類別。」之規定，是被告依據上開「非都市
    土地使用管制規則」第28條第1 項及第30條第1 項規定，請
    原告檢附興辦事業計畫核准文件等相關文件，再向被告機關
    申請變更編定，否准原告所請，洵屬有據。原告主張系爭土
    地既經用地主管機關函稱不再作礦業用地使用，被告理應更
    正土地編定，恢復為原來建築用地云云，容非可採。
五、綜上所述，原告起訴論旨，並非可採；被告依據非都市土地
    使用管理規則第28條、30條、37條等規定，否准原告請求將
    系爭3 筆土地由一般礦業用地更正編定為一般建築用地（即
    丙種建築用地），並請原告檢附興辦事業計畫核准文件、位
    置圖等相關文件各6 份，再向被告申請，核無違誤，訴願決
    定遞予維持，亦無不合，原告起訴請求撤銷訴願決定及原處
    分，並請求判命被告機關應作成將系爭土地由一般礦業用地
    更正編定為一般建築用地（即丙種建築用地）之行政處分，
    均為無理由，應予駁回。
六、兩造其餘主張陳述，於判決結果不生影響，無庸一一論列，
    併予敘明。
據上論結，本件原告之訴為無理由，爰依行政訴訟法第98條第3項
前段，判決如主文。
中    華    民    國    95    年     9    月    14    日
                  第六庭審判長法  官   黃清光
                              法  官   曹瑞卿
                              法  官   許瑞助
上為正本係照原本作成。
如不服本判決，應於送達後20日內，向本院提出上訴狀並表明上
訴理由，如於本判決宣示後送達前提起上訴者，應於判決送達後
20日內補提上訴理由書（須按他造人數附繕本）。
中    華    民    國    95    年     9    月    14    日
                              書記官   吳芳靜


司法院資訊處製作；財團法人民間司法改革基金會備份。
